【裁判字號】    97,撤緩,201
【裁判日期】    971231
【裁判案由】    撤銷緩刑
【裁判全文】
臺灣桃園地方法院刑事裁定             97年度撤緩字第201號
聲  請  人  臺灣桃園地方法院檢察署檢察官
受  刑  人  甲○○原名饒宜蓉.
上列聲請人因受刑人竊盜案件（本院九十四年度桃簡字第二七六
六號），聲請撤銷緩刑之宣告（九十七年度執聲字第二一一九號
、九十五年度執他字第一○九九號），本院裁定如下：
    主  文
聲請駁回。
    理  由
一、聲請意旨略以：受刑人甲○○前因犯竊盜案件，經本院於民
    國九十四年十二月二十九日以九十四年度桃簡字第二七六六
    號（偵查案號：臺灣桃園地方法院檢察署九十四年度偵字第
    二○二二六號）判處罰金三千元，緩刑三年，並於九十五年
    一月三十日確定在案，詎其於緩刑期前之九十四年十二月間
    更犯詐欺罪，由臺灣板橋法院於九十七年六月十六日以九十
    七年度簡字第一三五一號判處拘役二十五日，並於九十七年
    七月十七日確定。是該受刑人雖受緩刑宣告之寬典，竟於緩
    刑期前旋即再犯詐欺罪，而受得易科罰金之拘役刑罰宣告確
    定，足認受刑人並未改過遷善，並已動搖原判決認定受刑人
    初犯而予緩刑宣告之基礎，且無從認原緩刑之宣告得收其預
    期效果，本件受刑人顯非偶蹈法網或對其前所犯有所悔悟，
    自有執行刑罰之必要，已合於刑法第七十五條之一第一項第
    一款所定撤銷緩刑宣告之原因，爰依刑事訴訟法第四百七十
    六條之規定聲請撤銷緩刑之宣告等語。
二、按緩刑之宣告應撤銷者，由受刑人所在地或其最後住所地之
    地方法院檢察官聲請該法院裁定之，刑事訴訟法第四百七十
    六條定有明文。且於九十四年一月七日修正公布，並自九十
    五年七月一日起施行之刑法，固就撤銷緩刑之宣告增訂第七
    十五條之一：「受緩刑之宣告而有下列情形之一，足認原宣
    告之緩刑難收其預期效果，而有執行刑罰之必要者，得撤銷
    其宣告：一緩刑前因故意犯他罪，而在緩刑期內受得易科罰
    金之有期徒刑、拘役或罰金之宣告確定者。二緩刑期內因故
    意犯他罪，而在緩刑期內受得易科罰金之有期徒刑、拘役或
    罰金之宣告確定者。三緩刑期內因過失更犯罪，而在緩刑期
    內受有期徒刑之宣告確定者。四違反第七十四條第二項第一
    款至第八款所定負擔情節重大者。前條第二項之規定，於前
    項第一款至第三款情形亦適用之。」之規定，而有行為後法
    律變更之情形，然修正後刑法第二條第一項之規定，係規範
    行為後法律變更所生新舊法律比較適用之準據法，於修正後
    刑法施行後，應適用修正後刑法第二條第一項規定之從舊從
    輕之原則為比較；而修正後刑法第二條第一項係採從舊從輕
    原則，適用最有利於行為人之法律，既曰法律，自較刑之範
    圍為廣，是刑法第二條第一項所為處理者僅限於行為可罰性
    之法律規範變更適用關係，事關執行之緩刑宣告等相關規定
    應無新舊法比較問題，其適用關係必須是以裁判時之法律為
    準（最高法院九十五年度第八次刑事庭會議決議參照），再
    依據刑法施行法第六條之一：「於中華民國九十四年一月七
    日刑法（指新法）修正施行前，受緩刑之宣告，九十四年一
    月七日修正刑法施行後，仍在緩刑期內者，適用九十四年一
    月七日修正施行之刑法第七十五條、第七十五條之一及第七
    十六條規定」之規定，顯見受刑人於新法施行前受緩刑之宣
    告確定，且新法施行後仍在緩刑期內，有關撤銷緩刑宣告之
    要件應逕行適用新法之規定，而無須為新舊法之比較適用。
    經查：本件受刑人因竊盜案件，前經本院以九十四年度桃簡
    字第二七六六號判決判處罰金銀元三千元（即新臺幣九千元
    ），緩刑三年，並於九十五年一月三十日確定在案等情，有
    前開判決及臺灣高等法院被告前案紀錄表、全國刑案資料查
    註表各一份在卷可稽，是本件受刑人固於刑法修正前經法院
    為緩刑之宣告確定，然依前開說明，自應依修正後之刑法判
    斷是否有撤銷緩刑宣告之情形，先予敘明。
三、又考諸刑法第七十五條之一第一項之立法意旨略以：關於緩
    刑之撤銷，現行法第七十五條第一項固已設有兩款應撤銷緩
    刑之原因；至得撤銷緩刑之原因，則僅於保安處分章內第九
    十三條第三項與撤銷假釋合併加以規定，體例上不相連貫，
    實用上亦欠彈性。爰參酌德國及奧地利現行立法例增訂得撤
    銷之原因，其中現行關於緩刑前或緩刑期間故意犯他罪，而
    在緩刑期內受得易科罰金之有期徒刑之宣告者，列為應撤銷
    緩刑之事由，因認過於嚴苛，而排除第七十五條應撤銷緩刑
    之事由，移列至得撤銷緩刑事由，俾使「法官依被告再犯情
    節，而裁量是否撤銷先前緩刑之宣告」；其次，如有前開事
    由，但判決宣告拘役、罰金時，可見行為人仍未見悔悟，有
    列為得撤銷緩刑之事由，以資彈性適用，爰於第一項第一款
    、第二款增訂之。又本條採用裁量撤銷主義，賦與法院撤銷
    與否之權限，特於第一項規定實質要件為「足認原宣告之緩
    刑難收其預期效果，而有執行刑罰之必要」，供作審認之標
    準。亦即於上揭「得」撤銷緩刑之情形，法院應依職權本於
    合目的性之裁量，妥適審酌受刑人所犯前後數罪間，關於法
    益侵害之性質、再犯之原因、違反法規範之情節是否重大、
    被告主觀犯意所顯現之惡性及其反社會性等情，是否已使前
    案原為促使惡性輕微之被告或偶發犯、初犯改過自新而宣告
    之緩刑，已難收其預期之效果，而確有執行刑罰之必要，此
    與刑法第七十五條第一項所定二款要件有一具備，即毋庸再
    行審酌其他情狀，應逕予撤銷緩刑之情形不同。
四、經查：受刑人甲○○因犯竊盜罪，經本院以九十四年度桃簡
    字第二七六六號判決判處罰金銀元三千元（即新臺幣九千元
    ），緩刑三年，並於九十五年一月三十日確定在案等情（以
    下稱前案），嗣後因幫助詐欺罪，經臺灣板橋地方法院於九
    十七年六月十六日以九十七年度簡字第一三五一號判決判處
    拘役五十日，減為拘役二十五日確定（以下稱後案）等情，
    此有上開判決二份及臺灣高等法院被告前案紀錄表一份在卷
    可稽，則受刑人有於「緩刑前」因故意犯他罪，而在「緩刑
    期內」受「得易科罰金」之拘役之宣告確定之情形，固堪以
    認定。惟依前開規定說明，可知緩刑前內因故意犯他罪，而
    在緩刑期內受得易科罰金之有期徒刑、拘役或罰金之宣告確
    定者，原則上不得撤銷緩刑，僅於例外情形，足認原宣告之
    緩刑難收其預期效果時，而有執行刑罰之必要者為限，始得
    依前開規定撤銷其所受之緩刑宣告，而聲請人聲請撤銷緩刑
    之際，除提出上揭二案之刑事判決外，僅單純記載受刑人所
    為合於刑法第七十五條之一第一項第二款所定撤銷緩刑宣告
    之原因等文字，並未於聲請書內載明受刑人有何非予執行刑
    罰，否則難收其預期效果之具體事實，並提出相關事證以證
    實。又聲請人雖以受刑人非偶蹈法網，且已動搖原判決認定
    受刑人初犯而予緩刑宣告之基礎一語，聲請本件撤銷緩刑宣
    告，惟查：受刑人所犯前後二案，其罪名非同，犯罪行為方
    式互異，對社會危害之程度亦有差別，且受刑人前受緩刑宣
    告之竊盜案件，因受刑人迭於警詢及偵查中均坦承犯行，是
    前案承審法官顯有考量受刑人悔悟之意與犯後態度，而量處
    罰金銀元三千元（即新臺幣九千元）之輕刑，並宣告緩刑以
    予其自新之機會，至受刑人於緩刑期前所犯後案幫助詐欺案
    件，經承審法官斟酌情節後，亦僅宣告拘役五十日，減為拘
    役二十五日之輕刑，足見後案承審法官業已審酌受刑人後案
    之犯罪情節非重，其反社會性非鉅，是尚難僅以受刑人後案
    經判處得易科罰金之拘役確定，執此遽認受刑人無悔改之意
    且前案緩刑之宣告難收預期效果而有執行刑罰之必要，此外
    ，依卷內資料所示，尚無事證足認受刑人有何前揭非予執行
    刑罰，否則難收其預期效果之情狀，故認本件聲請為無理由
    ，應予駁回。
中    華    民    國    97    年    12    月    31    日
                      臺灣桃園地方法院刑事第四庭
                              法  官  陳可薇
以上正本證明與原本無異。
如不服本裁定，應於送達後五日內，以書狀敘明理由，向本院提
出抗告狀。
                              書記官  賴佩霞
中    華    民    國    98    年    1     月    7     日


司法院資訊處製作；財團法人民間司法改革基金會備份。
